# 关于外币报表折算

提问人：qingxue286 时间：2013-04-08 12:06:22
先介绍一些财务背景：
1. 2012 年下半年以前用的是微软的一个财务软件，因为产品全部外销，就跟着总部将本位币设为美元； 2012 年下半年后换了一个新的财务系统，本位币换成了人民币。
2. 集团每月使用两个汇率：当月交易用月初汇率，月底调汇用专门的调汇汇率。
3. 新系统调汇的逻辑：所有调汇不会影响原始科目，调汇影响的资产负债科目均为另外独立设定的科目。即拿资产负债科目为例，如果交易币别为外币，科目本位币累计余额（人民币）为各期交易额以发生当期交易汇率折算成的本位币金额的累加，不会是等于期末外币余额*期末汇率。
4. 现在活动的币别基本只有美金和人民币。
报表折算方法如下（没人管，我自己琢磨着来的）：
1. 利润表：各科目以月初汇率（也就是交易汇率）折算
2. 资产负债表：因当时转换系统时，原系统本位币就是美金，所以期初用的就是原系统的美金数，然后，后续每月的报表，都以上期期末余额+当期发生额以当期交易汇率折算成的美金数。
问题： 资产负债表科目美金余额不正确。 我自己想到可能有以下原因：
1. 先拿交易币别为美金的来说，因为系统调汇不会动到原始科目，所以当有跨期间的调整时，因为交易汇率不一样，外币金额的变动与本位币金额变动不一致。
2. 对人民币来说，也差不多，因为报表用的是连续累加，所以人民币的变动与美金变动也不一致。
请各位帮忙看看，我的折算方法是不是有问题，需要怎么改进？或有没有好的别的方法，谢谢！

回答人：chenyiwei
回复 qingxue286 的帖子
首先需要指出的是：在新准则下，记账本位币应当是企业经营所处的主要经济环境中的货币。如果你企业的采购、销售主要以美元结算，则应当以美元为本位币。选择以人民币为本位币是不恰当的，也就是新准则下本位币不是企业可以任意选择的。
其次，假设变更本位币到人民币是合理的，则需要注意的是：原系统中的美元金额是按照原先交易发生时的历史汇率折算并延续下来的（尤其是对其中的非货币性项目），而现在本位币更换为人民币以后，资产和负债折算为美元报表时须按照期末汇率，所以与你采用的“上期期末余额+当期发生额以当期交易汇率折算成的美金数”的做法必然存在差异，这也就是你所说的“资产负债表科目美金余额不正确”问题的主要原因。